臺灣新北地方法院刑事判決
110年度易字第990號
公  訴  人  臺灣新北地方檢察署檢察官
被      告  陳秀美


選任辯護人  張桂芳律師（法律扶助律師）
上列被告因竊盜案件，經檢察官提起公訴（110年度偵字第21766
號），本院判決如下：
    主  文
陳秀美竊盜，處罰金新臺幣柒仟元，如易服勞役，以新臺幣壹仟
元折算壹日。扣案之指甲銼刀壹把沒收。 
    事  實
一、陳秀美意圖為自己不法之所有，基於竊盜犯意，於民國110
    年6月6日20時10分許至21時37分許，在新北市○○區○○路000
    號全聯實業股份有限公司永和警光分公司（即全聯永和警光
    店，下稱全聯賣場)，乘店員不注意之際，持其所有之指甲
    銼刀1把（不構成起訴書所載之兇器，詳後述），陸續將貨
    架上如附表所示共價值新臺幣800餘元之商品包裝條碼撕除
    後而竊取該等商品而得手，後將之藏放於其隨身攜帶之購物
    袋內，適管領上開全聯賣場店長周耿紹發現陳秀美行為有異
    ，即跟隨陳秀美，並以手機攝錄其竊取商品之畫面，嗣陳秀
    美僅結帳部分商品欲離開現場之際，周耿紹即攔下陳秀美，
    並報警處理，復調閱現場監視器錄影畫面，而查悉上情。
二、案經新北巿政府警察局永和分局報請臺灣新北地方檢察署檢
    察官偵查起訴。
    理  由
一、證據能力部分：
　㈠按被告以外之人於審判外之陳述，雖不符刑事訴訟法第159條
    之1至第159條之4之規定，而經當事人於審判程序同意作為
    證據，法院審酌該言詞陳述或書面陳述作成時之情況，認為
    適當者，亦得為證據。當事人、代理人或辯護人於法院調查
    證據時，知有刑事訴訟法第159條第1項不得為證據之情形，
    而未於言詞辯論終結前聲明異議者，視為有前項之同意，刑
    事訴訟法第159條之5定有明文。本案下述所引被告以外之人
    於審判外之陳述，經本院提示上開審判外陳述之內容並告以
    要旨，檢察官、被告及辯護人均不爭執，亦未於言詞辯論終
    結前對該等審判外陳述之證據資格聲明異議（見本院卷第41
    頁、第48頁至第49頁），應視為被告已有將該等審判外陳述
    作為證據之同意，且經審酌各該供述證據作成之客觀情狀，
    並無證明力明顯過低或係違法取得之情形，復為證明本案犯
    罪事實所必要，認為以之作為證據應屬適當，應有證據能力
    。
　㈡另本院後述所引用之其餘非供述證據，經本院依法當庭提示
    令其辨認外，復無證據足證係公務員違背法定程序所取得，
    且當事人亦未表示反對意見，而為證明本案犯罪事實所必要
    ，亦得作為本案證據。
二、認定事實所憑之證據及理由：
　  前開事實，業據被告於警詢、本院準備程序及審理中均供認
    不諱（見偵卷第13頁至第19頁、本院卷40頁、第43頁至第44
    頁、第50頁），且有證人即全聯賣場店員陳昭宏於警詢中之
    證述可憑（見偵卷第21頁至第23頁），並有新北市政府警察
    局永和分局扣押筆錄、扣押物品目錄表、贓物認領保管單、
    店家監視器畫面、行竊過程及被竊商品與扣案指甲銼刀照片
    在卷可佐（見偵卷第29頁至第33頁、第37頁、第39頁至第53
    頁、本院110年度審易字第1611號卷【下稱本院審易卷】第9
    3頁、第95頁），此外，另有指甲銼刀1把扣案可證，足認被
    告前揭任意性之自白屬實，堪可憑採。綜上，本案事證明確
    ，被告犯行洵堪認定，應依法論科。
三、論罪科刑及沒收：
　㈠按刑法第321條第1項第3款之攜帶兇器竊盜罪，係以行為人攜
    帶兇器竊盜為其加重條件，此所謂兇器，其種類並無限制，
    凡客觀上足對人之生命、身體、安全構成威脅，具有危險性
    之兇器均屬之，且祇須行竊時攜帶此種具有危險性之兇器為
    已足，並不以攜帶之初有行兇之意圖為必要。查被告固係使
    用指甲銼刀撕除商品包裝條碼以行竊，惟經本院調取扣案指
    甲銼刀並觀諸其照片，該物係一折疊型之指甲銼刀，刀柄為
    塑膠材質，摺疊時長度約6.5公分，展開後加上刀身約為12.
    3公分，刀身雖為金屬製，但本體淺薄且刀緣並不鋒利，刀
    尖亦經修飾為鈍狀而非呈尖銳刺狀（見偵卷第52頁、本院審
    易卷第93頁、第95頁），其刀身部分雖足可刮磨指甲或係如
    被告所用之破壞商品之塑膠包裝，但客觀上尚難謂該指甲銼
    刀已明顯對人之生命、身體、安全構成威脅，而具有危險性
    ，應不構成前述所指具有危險性之兇器。則被告既非持兇器
    行竊，核其所為，應係犯刑法第320條第1項之普通竊盜罪。
    公訴意旨認為被告係觸犯刑法第321條第1項第3款之加重竊
    盜罪嫌，容有誤會，又本院雖未另告知被告涉犯普通竊盜罪
    名，然因二者基本社會事實係屬同一，且被告及辯護人於審
    理中即爭執本案僅構成普通竊盜，早就知所防禦，復此部分
    最終係認定為較輕之罪，實無礙被告訴訟上之防禦權，本院
    自得加以審究，並變更起訴法條予以審理，附此敘明。
　㈡另被告前於97年12月26日，經臺北市立聯合醫院出具診斷證
    明書證明其罹有躁鬱症，嗣於110年7月28日，經臺北市立萬
    芳醫院出具診斷證明書證明其罹有雙相情緒障礙症，有臺北
    市立聯合醫院（中興院區）診斷證明書影本及其病歷、臺北
    市萬芳醫院診斷證明書影本及其病歷附卷可參（見偵卷第11
    5頁、本院審易卷第49頁至第79頁），並領有身心障礙證明
    ，有其身心障礙證明影本1份可參（見偵卷第63頁）。惟據
    被告於案發後為警查獲之110年6月7日凌晨1時許於警詢中供
    稱：會竊取如附表所示之商品，是因為之前有買來吃過覺得
    好吃，看著喜歡吃，想拿回來煮來吃，因而使用隨身指甲銼
    刀將條碼弄起來把商品放進隨身購物袋，並稱所使用之工具
    不是小刀，而是指甲銼刀，是因為躁鬱症發作才會這麼做等
    語（見偵卷第15頁至第19頁），足見其於犯後第一時間內猶
    能記得其犯案情節及行為動機，並對自己不利之處亦能察覺
    而為適當之辯駁，且其行為手法係除去商品條碼避免為店家
    察覺，而非不知閃避逕行竊走商品離去，是綜合前開其行為
    當時及後續客觀上所彰顯之行為舉止及其犯後記憶、表達能
    力，其於竊盜行為之際，應尚未因上開精神疾病而致不能辨
    識其行為違法或欠缺依其辨識而為行為之能力，或上開能力
    有顯著降低之情形，而無從依刑法第19條第2項規定減輕其
    刑。
　㈢爰以行為人之責任為基礎，審酌被告前於108年間，即曾因犯
    竊盜案件，經法院論罪處刑及執行在案，有其臺灣高等法院
    被告前案紀錄表1份存卷可參（見本院卷第9頁至第11頁），
    於本案中雖未構成累犯，但顯然未以茲警惕，仍至全聯賣場
    竊取商品，所為實非可取，惟其於犯後業已坦承犯行，就所
    竊商品部分，亦已賠償相關損失，而徵得告訴人即管領該全
    聯賣場之店長周耿紹之諒解，有其傳真之書狀1紙及被告自
    白書影本各1份在卷可考（見偵卷第113頁、本院審易卷第85
    頁），兼衡其教育程度為高中肄業，現已退休，依賴先前之
    儲蓄度日，獨自居住之生活狀況（見本院卷第52頁），並罹
    有前述精神病症及領有身心障礙證明之身心狀況，暨其犯後
    坦承犯行，對其所為已表悔意，且表示願意穩定就醫施用藥
    劑，態度尚可等一切情狀，量處如主文所示之刑，並諭知如
    易服勞役之折算標準，以示懲儆。
　㈣扣案之指甲銼刀1把，為被告所有供犯本案竊盜犯行所用之物
    ，業據被告坦認在卷（見偵卷第15頁），應依刑法第38條第
    2項前段規定宣告沒收。又本案被告所竊得如附表所示之物
    品，為其本案犯罪所得，惟就此部分其已賠償告訴人因此所
    受損害，有被告自白書及告訴人傳真書狀1紙在卷可參（見
    偵卷第113頁、本院審易卷第85頁），相當於被告已未保留
    其犯罪所得，如再予宣告沒收，顯有過苛之虞，爰不予宣告
    沒收。
據上論斷，應依刑事訴訟法第299條第1項前段、第300條，刑法
第320條第1項、第42條第3項前段、第38條第2項前段，刑法施行
法第1條之1第1項，判決如主文。
本案經檢察官王聖涵提起公訴，檢察官劉家瑜到庭執行職務。
中　　華　　民　　國　　111 　年　　2 　　月　　16　　日
                  刑事第九庭    法　官  林米慧
　　　　　　　　　
上列正本證明與原本無異。
如不服本判決，應於判決送達後20日內敘明上訴理由，向本院提
出上訴狀 (應附繕本) ，上訴於臺灣高等法院。其未敘述上訴理
由者，應於上訴期間屆滿後20日內向本院補提理由書「切勿逕送
上級法院」。
                                 書記官  林惠敏
中　　華　　民　　國　　111 　年　　2 　　月　　16　　日
附錄本案論罪科刑法條全文：
中華民國刑法第320條
意圖為自己或第三人不法之所有，而竊取他人之動產者，為竊盜
罪，處5年以下有期徒刑、拘役或50萬元以下罰金。
意圖為自己或第三人不法之利益，而竊佔他人之不動產者，依前
項之規定處斷。
前二項之未遂犯罰之。
附表：
編號     品    名   數量  一 美國空運水蜜桃 1盒  二 澳牛肩里肌牛排 2盒  三 尚選愛文芒果 1盒  四 酒藏冰醉蝦 1盒  五 鯛魚排(大) 1盒  六 藍莓 1盒